---
title: "Verbs to work with data"
output: html_document
---

### Граматика роботи з даними. Основні дієслова:

(Дієслово-назва функції в dplyr)  --- (аналог цієї операції з даними в Екселі)
1. select() --- вибрати колонки
2. arrange() --- сортувати за значенням в колонці
3. filter()  --- створити фільтер
4. mutate() --- використати формулу і наявні дані, для того щоб підрахувати значення для нової колонки 
5. group_by() + summarize() --- аналог pivot table в Excel
6. join - об'єднання таблиць

```{r}
library(dplyr) # main library to work with data, provides all verbs 
library(readr) # to import data from different formats (csv, excel, etc)

# опис даних у файлі ../../data/deathset/README.txt
df <- read.csv("../../data/deathset/csv/deathcauses.csv",
               sep = "\t",
               colClasses = c("factor", "factor", "factor", "factor", "factor", "factor", "factor", "character"))

df$count <- as.numeric(df$count)
# https://socialdata.org.ua/death/

head(df)
```

## Verbs: select()
Вибрати лише потрібні колонки

Нагадую, оператор "%>%" (конвеєр, або труба, pipe) означає взяти ліву сторону виразу і передати її вправо, як перший аргумент для функції, що стоїть одразу після нього праворуч. Цей оператор дозволяє впорядкованим чином, крок за кроком, робити перетворення даних які нам потрібні 



```{r}

library(dplyr)

# у цьому випадку, ми передаємо нашу табличку з даними df, як перший аргумент для функції select()
df1 <- df %>% select(reg_code, sex, age_code, class_code, count)

# цей варіант краще читається - кожна дієслово по роботі з даними має бути в новій строці
df1 <- df %>% 
  select(reg_code, sex, age_code, class_code, count)

head(df1)

```


## Verbs: arrange()  (Сортування)  

```{r}
df1 %>%
  arrange(count) # sort by "income" column, ascending

# для того, щоб сортувати в спадаючому порядку, використовуйте знак "-" або функцію desc()
df1 %>%
  arrange(-count) # sort by "income" column, descending

df1 %>%
  arrange(desc(count) ) # sort by "income" column, descending

```

  
## Verbs: filter()
Функція filter() вибирає лише ті рядки з таблиці, які відповідають нашим умовам.

```{r}
df2 <- df1 %>%
  filter(class_code == "9") # вибрати всі записи(рядки), де в колонці class_code вказано "5"

df2 <- df1 %>%
  filter(class_code == "9", count > 1000) # вибрати всі записи(рядки), де в колонці class_code вказано "5" ТА кількість > 1000 Зверніть увагу, що "==" розшивфровується як "дорівнює"

df2

```


## Verbs: mutate()
На ходу створює нову колонку. Нові значення для неї підрахуємо за будь якою формулою(функцією)

```{r}

df3 <- df1 %>%
  mutate(count_1000 = count / 1000) # створюємо нову колонку з назвою count_1000, і значеннями що дорівнює кількості смертей від певних причин у тисячах

```


## Зв'язка Group_by + Summarize (аналог Pivot table)

```{r}

df_grouped <- df %>%
  group_by(class_code)

head(df_grouped)
```

Нічого ніби й не змінилось. Бо `group_by` працює з `summarise`
```{r}
df_grouped <- df %>%
  group_by(class_code) %>%
  summarise(n_deaths = sum(count), sd_in_class = sd(count))

head(df_grouped)
```
Ми порахували сумарну кількість смертей за групами причин смертності, плюс стандартне відхилення (воно тут не дуже статистично коректне, використано для прикладу).

## З'єднання таблиць
Більше про типи: https://dplyr.tidyverse.org/reference/join.html#join-types

```{r}
regions <- read.csv("../../data/deathset/csv/regions.csv", sep = "\t", colClasses = c("factor", "factor"))

df_joined <- df %>%
  left_join(regions, by = "reg_code")

df_joined
```

З'явилась назва області. Колонка "reg_code" була і у таблиці df, і у таблиці regions — довіднику, що містить назви кодів областей.

Аналогічно можемо додати цікаві нам дані
```{r}
ages <- read.csv("../../data/deathset/csv/age.csv", sep = "\t", colClasses = c("factor", "factor"))
classes <- read.csv("../../data/deathset/csv/class.csv", sep = "\t", colClasses = c("factor", "NULL", "factor"))
koatuu <- read.csv("../../data/deathset/csv/koatuu.csv", sep = "\t", colClasses = c("factor", "factor"))
population <- read.csv("../../data/deathset/csv/population.csv", sep = "\t", colClasses = c("factor", "factor", "numeric"))


df_joined <- df_joined %>%
  left_join(ages) %>%
  left_join(classes) %>%
  left_join(koatuu) %>%
  left_join(population, by = c("np_name" = "name"))


```

Повторення, все разом
```{r}
top_alco_death <- df_joined %>%
  select(np_name, pop, count, age_name, disease_name, sex, reg_name) %>%    # лише потрібні колонки
  group_by(np_name, pop, disease_name, reg_name) %>%    # згрупуємо так, щоб не мати вікових груп
  summarise(count = sum(count)) %>%    # неодмінно summarise, число смертей у кожній з вікових груп сумується
  mutate(per100k = count / pop * 100000) %>%    # додамо нову колонку — кількість смертей на 100 тис. населення
  filter(grepl("[Аа]лкогол", disease_name, perl = TRUE) & pop > 1) %>%    # відфільтруємо смерті, пов'язані з алкоголем.
  # Іх багато, тому умова фільтру — слово "алко" у назві причини
  group_by(np_name, reg_name) %>%    # знову згрупуємо, цього разу за населеним пунктом / районом
  summarize(per100k = sum(per100k), count = sum(count), pop = pop[1]) %>%    # summarise count, як і в попередньому.
  # pop — чисельність населення — є лише для територіальної одиниці, тож ми беремо перше значення з групи
  arrange(-per100k)    # сортування

least_alco_death <- top_alco_death %>% arrange(per100k)  

print("The most alco-deadly:")
top_alco_death[1:25, c("np_name", "reg_name")]
print("The least alco-deadly:")
least_alco_death[1:25, c("np_name", "reg_name")]

mean_ukr <- sum(top_alco_death$count) / sum(top_alco_death$pop) * 100000
```

## Оцінимо розподіл
```{r}
library(ggplot2)
top_alco_death %>% 
  ggplot(aes(per100k)) + geom_histogram(binwidth = 5, fill = "darkblue") + 
  geom_vline(xintercept = mean_ukr, color = "red")
```



