---
title: "R Notebook"
output: html_notebook
---
### Завдання 4
```{r}
library(tidyverse)
url <- "https://data.gov.ua/dataset/5ef5d228-7661-4485-a1ba-b04d7d2c6302/resource/1f248923-b4bf-4f98-a2af-c5c47517e1bf/download/dg_year.csv"
df <- read.csv(url(url))
df$Дата <- as.POSIXct(df$Дата, format = "%d.%m.%Y %H:%M:%S")    # date column as date, not as character
head(df)
```
Це дані генерації електроенергії з порталу відкритих даних.

### 1. Знайдіть середнє, медіану, стандартне відхилення (standart deviation) споживання за годину (колонка "Споживання")
```{r}

```


### 2. Знайдіть середній відсоток та [квантилі](https://en.wikipedia.org/wiki/Quantile) `quantile()` генерації відтворюваної енергії (колонка "Генерація.з.ВДЕ") за допомогою бібліотеки *dplyr*.
Використайте функції `select`, `rowSums` та `mutate` щоб порахувати, скільки всього енергії виробляли.
Також пам'ятайте про `df %>% do_smth() %>% do_smth_else()  …`

Відсоток рахується як значення частини ("Генерація.з.ВДЕ") поділене на суму цілого

Підказка, як зробити колонку суми по рядках: `… %>% mutate(total = rowSums(.) %>% …`. Крапка в dplyr у пайпі(`%>%`) означає поточні дані

```{r}
generation_columns <- c("ГЕС", "АЕС", "ГАЕС.генерація.", "ТЕЦ", "Генерація.з.ВДЕ", "ТЕС", "ГАЕС.закачка.")

calc <- df %>%
  select(generation_columns) %>%
  mutate(total = rowSums(.),
         green = Генерація.з.ВДЕ / total)

quantile(calc$green, c(0.25, 0.5, 0.75))

```


```{r}
url <- "https://data.gov.ua/dataset/5ef5d228-7661-4485-a1ba-b04d7d2c6302/resource/1f248923-b4bf-4f98-a2af-c5c47517e1bf/download/dg_year.csv"

df <- read.csv(url(url))
df$Дата <- as.POSIXct(df$Дата, format = "%d.%m.%Y %H:%M:%S")    # date column as date, not as character

df$w <- factor(weekdays(df$Дата),
              levels = c("понеділок", "вівторок", "середа", "четвер", "п'ятниця", "субота", "неділя"))

df$h <- factor(hour(df$Дата), levels = 0:23)
df$Споживання <- df$Споживання / 1000

mean_consumption <- df %>% 
  group_by(h, w) %>%
  summarize(cons = median(Споживання))

mean_consumption$h

pl <- df %>% ggplot(aes(hour(df$Дата), df$Споживання)) +
  geom_step(data = mean_consumption,
            aes(mean_consumption$h, mean_consumption$cons, group = w),
            color = "#253494",
            alpha = 0.9) +
  geom_jitter(size = 0.25, alpha = 0.25, color = "#253494") +
  # facet_wrap(vars(w)) +
  labs(title = "Погодинне споживання електрики, 2020", x = "Година доби", y = "Споживання, тис. МВт", color = NULL) +
  facet_wrap(vars(w)) +
  scale_x_discrete(breaks = seq(0, 24, 6),
                   labels = map(seq(0, 24, 6),
                                function(l) { paste(l, ":00", sep="") })) +
  theme_minimal(base_family = "Proxima Nova") +
  theme(plot.margin = margin(13.3, 13.3, 13.3, 13.3, "mm"))

pl

ggsave("electro.svg", pl, width = 158.75, units = "mm")
```
